臺灣士林地方法院刑事判決　　　　　　　　　　　　　　九十年度訴字第四四四號
　　公　訴　人　臺灣士林地方法院檢察署檢察官
　　被　　　告　戊○○
　　　　　　　　壬○○
　　　　　　　　癸○○
　　　　　　　　甲○○
　　　　　　　　己○○
　　　　　　　　丙○○
右列被告因違反廢棄物清理法等案件，經檢察官提起公訴（九十年度偵字第三七五二
號），本院判決如左：
    主  文
戊○○未依規定領有廢棄物清除、處理許可文件，從事廢棄物清除、處理，處有期徒
刑壹年貳月。緩刑年。
壬○○、癸○○、甲○○、己○○、丙○○均無罪。
    事  實
一、戊○○係蓮有營造股份有限公司之負責人，於民國九十年一月五日起，受中一營
    造工程股份有限公司（下稱中一公司）之委託，承包內政部土地重劃工程局所規
    劃設計之台北商港第一期工程聯外道路區段徵收開發案（位於台北縣八里鄉○○
    村○○○路，以下簡稱台北商港聯外工程）之電器工程，負責清運該工程區域所
    產生之營建廢棄物、廢土及整地等工程，其明知未依規定領有廢棄物清除、處理
    許可文件，不得從事廢棄物清除、處理之行為，且營建剩餘土石方須運往指定之
    土資場堆置，若未依規定運往指定之土資場而隨意棄置，即屬廢棄物清理法所稱
    之一般事業廢棄物。戊○○雖明知台北商港聯外工程所產生之剩餘泥、土、砂、
    磚、瓦、混凝土塊等建築廢棄物應運往中一公司指定之現有石業有限公司雲林分
    公司土庫堆置場轉運站堆置（位於土庫鎮○○路○○段九一四地號，以下簡稱土
    庫堆置場），惟其聽聞上開工地主任庚○○表示內政部土地重劃工程局將於同年
    三月二十九日派員至工地視察並檢查工程進度，因合約已訂明建築廢棄物須清運
    完成始可計價，然適逢雲林縣土庫堆置場於三月二十七日、二十八日暫時無法收
    受建築廢棄物，詎其為趕上工程進度並符合請款條件，起意將上開工程所產生之
    建築廢棄物暫時堆置在其不知情之岳父辛○○所有位於台北縣八里鄉○○○段○
    道坑口小段一四七一地號土地上。戊○○遂於九十年三月二十七日在其位於台北
    縣八里鄉長坑口三八之三號之住處，基於偽造私文書之犯意，偽以辛○○名義偽
    造內容為「茲本人（即辛○○）所有土地座落八里鄉○○○段○道坑口小段地號
    一四七一號，自九十年三月二十五日起至九十年七月三十一日止，無條件提供戊○○暫時堆置台北商港區段徵收開發案工程之營建土石方，並得於九十年七月三
    十一日前清運完成。」之使用同意書，並於同日在其所有車號ＧＰ－六八八八號
    自小客車上偽簽「辛○○」之署押，並持其保管之「辛○○」印章盜蓋在前開使
    用同意書上，而偽造完成「使用同意書」，以供台北商港聯外工程之現場監工人
    員檢查時可以提出使用，足以生損害於辛○○及上開工程工地管理之正確性。
    另戊○○既明知其未依規定領有廢棄物清除、處理許可文件，不得從事廢棄物清
    除、處理之行為，且辛○○所有上開土地並非指定之土資場，不可將建築廢棄物
    運往該處堆置，竟仍於九十年三月二十八日指示不知情之挖土機駕駛己○○、丙○○，由己○○、丙○○分別以挖土機將上開工地現場之建築廢棄物，裝載至由
    不知情之壬○○、癸○○所駕駛車號為ＦＭ－二二三、ＦＭ－二六八號營業大貨
    車上，壬○○先後載運三車建築廢棄物，癸○○則載運五車建築廢棄物前往辛○○所有上開土地堆置如附圖所示，而從事廢棄物之清除、處理。嗣於九十年三月
    二十八日晚間九時四十五分許，在上開工地現場為警當場查獲，始悉上情。
二、案經台北縣警察局蘆洲分局報請臺灣士林地方法院檢察署檢察官偵查起訴。
    理  由
壹、論罪科刑部分（被告戊○○所涉違反廢棄物清理法之部分）
  一、右揭犯罪事實，業據被告戊○○於本院審理時坦承不諱，核與同案被告即己○○、丙○○、壬○○、癸○○、甲○○等人所供述之情節大致相符，並經證人
      乙○○、辛○○、庚○○、子○○等人分別到庭證述明確。又檢察官於九十年
      五月十七日會同台北縣淡水地政事務所、台北縣環保局等人員至台北縣八里鄉
      ○○○段長道坑口小段一四七一地號土地現場履勘，並製有履勘筆錄一份在卷
      可稽，其上已載明「現場為建築廢棄物，現場正後方為一鐵皮屋，另一面有一
      磚瓦建物，廢棄物堆置寬十米，長三十米，周圍毗鄰為一大片農田，廢棄物與
      農田間無任何阻擋物，堆置地點較農田約高五米。」等語，且有現場照片十二
      張在卷可佐（見偵卷第一四六至一四九頁），並經本院核閱內容無誤。而被告
      戊○○在上開土地堆置建築廢棄物之面積為○．○一八三公頃，亦有臺北縣淡
      水地政事務所九十年度五月三十一日九十北縣淡地二字第六八○七號函送之土
      地複丈成果圖一份在卷可按（見偵查卷第一五二頁）。另建築廢棄物係指營建
      或拆除建築物或其他工程所產生之廢棄物，建築廢棄物之清除方法，由直轄市
      或縣（市）主管機關另定之，事業廢棄物貯存清除處理方法及設施標準第二條
      第六項、第二十一條定有明文。而依據廢棄物清理法第十三條之規定，事業機
      構應自行或委託公、民營廢棄物清除、處理機構負責清除、處理其所產生之事
      業廢棄物。惟營建廢棄土係依內政部訂頒「營建廢棄土處理方案（內政部已於
      八十九年五月十七日修正為「營建剩餘土石方處理方案）」及臺灣省政府訂定
      之「臺灣省公共工程廢棄土處理要點」、「臺灣省建築工程廢棄土處理要點」
      之規範辦理，在其未被違法棄置或造成環境污染前，均不以廢棄物認定等情，
      亦經行政院環境保護署八十五年四月十八日（八五）環署廢字第一一六六八號
      函釋在案。亦即建築工程、公共工程及建築物拆除工程施工所產生之剩餘泥、
      土、砂、磚、瓦、混凝土塊等營建廢棄物，如依「營建剩餘土石方處理方案」
      規定辦理時，毋須依修正前廢棄物清理法第二十條規定申請核發許可證，僅須
      依規定運往指定之土資場堆置處理即可；惟未依該方案規定辦理者，則應依廢
      棄物清理法規定辦理。是以營建廢棄土以依「營建剩餘土石方處理方案」規定
      合法處理之營建廢棄土為限，否則仍屬廢棄物清理法所規範之一般事業廢棄物
      ，不得任意棄置。查被告戊○○已明知台北商港聯外工程所產生之建築廢棄物
      應運往雲林縣土庫鎮之土庫堆置場堆置，始符合規定，然被告戊○○既未領有
      廢棄物清除、處理許可文件，竟未依規定運往指定之土資場，而任意棄置在其
      岳父辛○○所有之上開土地，是被告戊○○在上開土地所傾倒之建築廢棄物，
      自屬事業廢棄物無訛。此外，復有蓮有營造股份有限公司之營利事業登記證、
      工程技術合作契約書、收款聯、檢收聯、八里鄉公所環境衛生稽查案件處理紀
      錄表、土石方棄置同意書、使用同意書、土地登記謄本、地籍圖等在卷足憑，
      是被告戊○○之自白核與事實相符，堪予採信。本件事證明確，被告戊○○之
      犯行洵堪認定，應依法論科。
  二、按廢棄物清理法已於九十年十月二十四日修正公布施行，公民營廢棄物清除處
      理機構之管理及有關處罰，業已分別修正為第四十一條、第四十五條、第四十
      六條，依修正後廢棄物清理法第四十六條第一項第四款規定「未依第四十一條
      第一項規定領有廢棄物清除、處理許可文件，從事廢棄物貯存、清除、處理者
      ，處一年以上五年以下有期徒刑，得併科新台幣三百萬元以下罰金。」惟依被
      告行為時法（九十年三月二十八日）有關公、民營廢棄物清除、處理機構經營
      廢棄物之貯存、清除或處理業務，應列明專業技術人員與貯存、清除、處理之
      工具、方法、設備及場所，向地方主管機關申請核發許可證。但從事有害事業
      廢棄物之貯存、清除或處理者，地方主管機關應先報請中央主管機關核准，始
      得發給許可證，修正前廢棄物清理法第二十條定有明文。而未依同法第二十條
      規定領有廢棄物清除、處理許可證或核備文件，從事廢棄物貯存、清除、處理
      者，處一年以上五年以下有期徒刑，得併科一百萬元以下罰金，同法第二十二
      條第二項第四款亦定有明文。該法第二十二條第二項第四款就「未依第二十條
      規定領有廢棄物清除、處理許可證或核備文件，從事廢棄物貯存、清除、處理
      者」，在文義上，則除未領有上開許可證之「公、民營廢棄物清除、處理機構
      」外，當然包括原本即未具申請資格，不可能取得該項許可證或核備文件之「
      非公、民營廢棄物清除、處理機構」之自然人。苟任何自然人或法人未以公、
      民營機構之經營型態向地方主管機關申請核發許可證，即擅自從事廢棄物之貯
      存、清除或處理等行為，自仍應依同法第二十二條第二項第四款規定處罰之（
      最高法院九十年度台上字第六八九０號、第三八三０號判決參照）。被告戊○○行為後法律有變更，比較修正前廢棄物清理法第二十二條第二項第四款及修
      正後廢棄物清理法第四十六條第一項第四款之規定，二者刑度完全相同，修正
      後之廢棄物清理法僅將罰金部分由原（舊法）「得併科一百萬元以下罰金」改
      為「得併科新台幣三百萬元以下罰金」，依刑法第二條第一項前段之規定，自
      應適用裁判時之新法，合先敘明。被告戊○○未依廢棄物清理法第四十一條第
      一項規定領有廢棄物清除、處理許可文件，從事廢棄物清除、處理之行為，且
      為供上開工程監工人員檢查之用，而預先偽造其岳父辛○○名義之使用同意書
      ，足以生損害於辛○○及上開工程工地管理之正確性，惟尚未持以行使，核其
      所為，係犯修正後廢棄物清理法第四十六條第一項第四款之未領有許可文件從
      事廢棄物清除、處理罪及刑法第二百十條之偽造私文書罪。被告戊○○偽造「
      辛○○」署押及盜用「辛○○」印章，用以偽造上揭使用同意書之私文書，其
      偽造署押及盜用印章均係偽造私文書之部分行為，均不另論罪。被告戊○○所
      犯前開違反廢棄物清理法之犯行，係利用不知情之己○○、丙○○、壬○○、
      癸○○而為之，為間接正犯。又被告戊○○所犯上開未領有許可文件從事廢棄
      物清除、處理與偽造私文書兩罪間，具有方法結果之牽連關係，依刑法第五十
      五條之規定，應依較重之未領有許可文件從事廢棄物清除、處理罪處斷。另公
      訴人起訴事實雖未敘及被告戊○○所犯前揭偽造私文書之犯行，然該部分事實
      與公訴人起訴被告戊○○違反廢棄物清理法有罪部分，既具有牽連犯之裁判上
      一罪關係，應為起訴效力所及，本院自應併予審理。爰審酌被告戊○○素行尚
      可，因不諳法令便宜行事，為應付檢查始將建築廢棄土暫置在上開土地，惡性
      尚非重大，並審酌被告之智識、生活狀況、其犯罪之動機、目的、手段，對環
      境衛生所造成之危害程度，暨其犯罪後坦承犯行，尚知悔悟，且現已將棄置之
      建築廢棄物清運至指定之土資場，有被告戊○○庭呈之照片乙張可佐等一切情
      狀，量處如主文所示之刑，以資懲儆。末查，被告戊○○前未曾受有期徒刑以
      上刑之宣告，有臺灣高等法院檢察署刑案紀錄簡覆表、臺灣高等法院被告全國
      前案紀錄表各乙份在卷可按，其因一時失慮致觸犯本案犯行，經此起訴審判後
      ，當能知所警惕，應無再犯之虞，本院認為前開對其宣告之刑，以暫不執行為
      適當，爰併宣告緩刑三年，以啟自新。
  三、公訴意旨另以：被告戊○○於九十年三月二十八日，意圖為自己及他人不法所
      有，在台北商港聯外工程工地，以月薪新台幣（下同）約四至五萬元薪水，僱
      用具有犯意聯絡之挖土機駕駛即被告己○○，由被告己○○負責以挖土機將現
      場廢棄物及集水孔沈澱池內之砂石，分別裝載入具有犯意聯絡之現場司機即被
      告壬○○、甲○○、癸○○三人所分別駕駛ＦＭ－二二三號、三Ｋ－七０一號
      、ＦＭ－二六八號營業貨運曳引車內，復以每車九百元代價，由被告壬○○、
      癸○○及甲○○共同載運上開砂石，至林口鄉瑞平村之福海砂石場販賣，因認
      被告戊○○此部分行為與被告己○○、壬○○、甲○○、癸○○共同涉有刑法
      第三百二十條第一項之竊盜罪嫌。惟按犯罪事實應依證據認定之，無證據不得
      推定其犯罪事實；不能證明被告犯罪者，應諭知無罪之判決，刑事訴訟法第一
      百五十四條、第三百零一條第一項分別定有明文。又按事實之認定，應憑證據
      ，如不能發現相當證據，或證據不足以證明，自不能以推測或擬制之方法，以
      為裁判基礎；認定不利於被告之事實，該依積極證據，苟積極證據不足為不利
      於被告事實之認定時，即應為有利於被告之認定，更不必有何有利之證據，最
      高法院四十年台上字第八六號、三十年上字第八一六號判例足資參照。訊據被
      告戊○○雖自承其有僱用被告己○○駕駛挖土機在現場將集水孔沈澱池內之砂
      石挖起，再裝載至被告壬○○、甲○○駕駛之上開營業大貨車之事實，惟堅決
      否認其涉有前揭竊盜之犯行，辯稱：伊有承包集水井工程、共同管道工程及整
      地工程，Ａ區是要做集水井工程，是將砂石挖出進行灌漿，Ｂ區係重劃區○○○○道工程（含整地工程），因共同管道工程必須將砂石回填，並在築底前要
      碎石級配（將碎石先倒進去再整平），再鋪設ＰＣ混凝土，以避免共同管道結
      構下陷，住宅區處則因地形較低窪，每到下雨會積水，故須運砂石去填高整地
      ，且依約雖不可將挖出之砂石對外販賣，但可以將污水人孔所挖掘出來的砂石
      運至工地其他地方運用，例如土地填平、人行道之鋪設，所以才將污水人孔挖
      出之砂石調度運到此處；又Ａ區與Ｂ區之直線距離約二百二十公尺，當時因工
      地區○○○道路可走，所以要從工程之Ａ區到Ｂ區一定要透過聯外道路；此外
      ，伊未將上開工地之砂石載運至福海砂石場販賣，當時是壬○○私下表示福海
      砂石場的老闆想買砂石，但伊未與福海砂石場聯絡買賣事宜等語。經查，警方
      於九十年三月二十八日晚間九時四十五分許，在上開工地現場查獲被告壬○○
      所駕駛車號ＦＭ－二二三號營業大貨車裝載砂石在上開工程之聯外道路上，而
      被告甲○○、癸○○所駕駛車號三Ｋ－七○一、ＦＭ－二六八號營業大貨車則
      裝載砂石在上開工地內等候等情，業經證人即查獲警員乙○○到庭證述在卷，
      而被告戊○○對此事實亦不否認，然以前揭情詞置辯。查證人即上開工程之工
      地主任庚○○已到庭證稱：戊○○是做重劃區之集水井及共同管道工程，集水
      井工程是在地面以下約七、八公尺處，所以戊○○須將砂石挖出來，挖出之砂
      石可以做回填使用，整個台北商港聯外工程工區都可以使用，因戊○○是要做
      整個工地之整地工程；又集水井工程地點距離另一區○○○道工程約距二百多
      公尺，共同管道工程也需砂石回填整地。另三月二十八日當時工地現場正在整
      地，所以很凌亂，路基不是很好，且地面有泥濘、堆置垃圾，是有可能繞施工
      便道走或繞道外面道路再駛進共同管道工程之工地等語（見本院九十一年二月
      二十五日訊問筆錄）。又證人即上開工程之現場監工子○○亦到庭證稱：「（
      問：當時人孔施工地點在何處？）污水下水道系統圖上圓圈均是污水人孔工程
      之位置，當時查獲地點是在４Ａ的位置。」、「（問：被告是否有施作共同管
      道工程？）是，如共同管道施設位置平面圖斜線部分。」、「（問：共同管道
      工程之施作項目為何？）斷面開挖，挖出類似水溝之管道，再以混凝土築底，
      再鋪設防水布，然後在上方紮鋼筋，再組立模版，再澆注混凝土。」、「（問
      ：整地工程範圍為何？）如整地工程平面圖上標示一、二、三、四、五所示，
      第三區即住宅區，主要是土方的搬運。」、「（問：當時在某處所挖出之土方
      是否允許運到工程區內其他地方作回填整地工作？）是，這是承包商工地內部
      自由調度之權利。」、「（問：從污水人孔所挖出之砂石被告可否運到他處作
      填方或整地使用？）可以。」、「（問：共同管道工程是否需砂石回填？）工
      程區內砂石不可用於碎石級配，但在混凝土交注完成後，可用砂石回填空隙。
      」、「（問：查獲當時之地面狀況如何？）當時工地區內有一些施工道路，並
      非四通八達，地面有凹陷，甚至達一、二米，車子不能在裡面自由通行，包商
      有可能運用工程區○○○○道路到工程區之另一點。」、「（問：從４Ａ到被
      告所畫共同管道工程及住宅區是否可橫越？）一定要繞聯外道路，當時工地內
      無法如此通行，因地勢高低起伏過大。」等語（均見本院九十一年三月十一日
      訊問筆錄），並提出台北商港聯外工程污水下水道系統圖、共同管道設施位置
      平面圖、整地工程平面圖各乙張為證，並經本院核閱內容無訛。另被告即挖土
      機駕駛己○○供稱：當天是依戊○○之指示先將現場廢棄物移開，再將人孔處
      的砂石挖起來，準備進行人孔工程，並將砂石堆放在貨車上準備運到同一工地
      之另一區域，準備隔天要進行回填工程等語。被告壬○○亦供稱：當時伊是依
      戊○○之指示，將砂石載到系爭工程之另一區域，因工地內土石鬆軟，未舖鐵
      板無法通行，故須沿著工地圍籬外面之柏油路通行至系爭工程之另一區域；伊
      只是口頭曾向戊○○表示福海砂石場有欠砂石，但實際沒有載過去，查獲的那
      幾車是要載到工地之另一區域回填，不是要載到福海砂石場等語。被告甲○○
      則供稱：壬○○要伊到工地現場做搬遷工作，伊只有載運砂石，且載第一趟時
      即為警查獲，查獲當時工地沒有圍籬，雖是在道路上被查獲，但那道路仍是屬
      於工地範圍內，砂石是要載到工地之隔壁區域之空地上，也是屬於系爭工程之
      一部分等語。而被告癸○○亦供稱：由系爭工地之Ａ區到Ｂ區一定要經過工地
      外面之柏油道路等語。是證人庚○○、子○○及同案被告己○○、壬○○、甲○○、癸○○所供述之上開內容，核與被告戊○○所辯上情相符，益證被告戊○○所辯其承包上開共同管道工程須砂石回填，而住宅區因地形低窪，亦須用
      砂石填高整地，故將污水人孔處所挖起之砂石運至此處回填，因上開工地於查
      獲當時地勢高低起伏不平，且無適當道路可供通行，始利用上開工地之聯外道
      路將砂石運至共同管道工程及住宅區整地工程之工地回填使用，並非載運至福
      海砂石場販賣等情，尚非無據，堪予採信。再者，被告戊○○雖於檢察官偵訊
      時供稱有叫壬○○載到福海砂石場去云云，然其於本院調查時已堅決否認其情
      ，並陳明：當時是被告壬○○私下表示福海砂石場的老闆想要買砂石，但實際
      上未與福海砂石場聯絡買賣事宜等語；而被告壬○○亦供稱其僅是口頭向戊○○表示福海砂石場有欠砂石，但未載過去等語，核與證人即福海砂石場負責人
      丁○○證稱：伊不認識戊○○，壬○○只是詢問砂石的價錢，不是說要賣砂石
      ，亦未載砂石過來等語（見本院九十一年二月二十五日訊問筆錄、偵查卷第一
      一一頁）相符；況證人乙○○已到庭證稱：「（問：三月二十九日是否有到福
      海砂石場做砂石取樣、送鑑定？）是，但沒有送鑑定比對與台北聯外商港之砂
      石是否相同。」等語（見本院九十一年二月二十五日訊問筆錄），既無其他積
      極證據可資證明被告戊○○與被告己○○、壬○○、甲○○、癸○○等人共同
      竊取上開工地之砂石，再載運至福海砂石場販賣之事實，自不得以推測或擬制
      之方法，率爾認定被告戊○○等人共同涉有前述竊盜之犯行，此外，復查無其
      他積極證據足資認定被告戊○○有何竊盜之犯行，此部分本應為無罪之諭知，
      惟公訴意旨認此部分與前開被訴違反廢棄物清理法有罪部分，具有牽連犯之裁
      判上一罪關係，爰不另為無罪之諭知，附此敘明。
貳、被告壬○○、癸○○、甲○○、己○○、丙○○無罪部分：
  一、公訴意旨雖以：被告戊○○於九十年三月二十八日，意圖為自己及他人不法所
      有，在台北商港聯外工程工地，以月薪約四至五萬元薪水，僱用具有犯意聯絡
      之挖土機駕駛即被告丙○○及己○○，由被告丙○○負責以挖土機將現場建築
      廢棄物、由被告己○○負責以挖土機將現場廢棄物及集水孔沈澱池內之砂石，
      分別裝載入與被告戊○○具有犯意聯絡之現場司機即被告壬○○、甲○○、癸○○三人所分別駕駛ＦＭ－二二三號、三Ｋ－七０一號、ＦＭ－二六八號營業
      貨運曳引車內，分別以每車新台幣二千元之代價，由被告壬○○、癸○○共同
      載運建築廢棄物，運至台北縣八里鄉○○○段○道坑口小段一四七一地號不知
      情之地主辛○○所有之土地上堆置；復以每車九百元代價，由被告壬○○、癸○○及甲○○共同載運上開砂石，載運至林口鄉瑞平村之福海砂石場販賣，因
      認被告壬○○、癸○○、甲○○、己○○、丙○○共同涉有廢棄物清理法第二
      十二條第二項第四款之未經許可從事廢棄物清除處理罪嫌，及被告壬○○、癸○○、甲○○、己○○共同涉有刑法第三百二十條第一項之竊盜罪嫌。
  二、按犯罪事實應依證據認定之，無證據不得推定其犯罪事實；又不能證明被告犯
      罪或其行為不罰者，應諭知無罪之判決，刑事訴訟法第一百五十四條第一項、
      第三百零一條第一項分別定有明文。所謂認定犯罪事實之證據，係指足以認定
      被告確有犯罪行為之積極證據而言，又事實之認定，應憑證據，如未能發現相
      當證據，或證據不足以證明，自不能以推測或擬制之方法，為裁判基礎，最高
      法院二十九年上字第三一○五號判例、四十年臺上字第八六號判例明揭此旨。
      另按認定犯罪事實，所憑之證據，雖不以直接證據為限，間接證據亦包括在內
      ，然無論直接或間接證據，其為訴訟上之證明，須於通常一般之人均不致於有
      所懷疑，而得確信其為真實之程度者，始得據之為有罪之認定，倘其證明尚未
      達到此一程度，而有合理性懷疑之存在時，即無從為有罪之認定，亦有最高法
      院七十六年臺上字第四九八六號判例可資參照。
  三、訊據被告己○○、丙○○、壬○○、甲○○、癸○○均堅詞否認有何前揭違反
      廢棄物清理法及竊盜之犯行，被告己○○辯稱：伊在系爭工地操作怪手，工作
      內容均是聽老闆戊○○之指示，當天是依戊○○之指示先將現場廢棄物挖開，
      再將人孔處的砂石挖起來，堆放在貨車上準備運到同一工地之另一區，準備隔
      天要進行回填工程等語。被告丙○○辯稱：伊是受僱於呂子旭擔任挖土機駕駛
      ，於當日下午六時許前往上開工地，現場有人告訴伊做什麼事，是將廢棄物裝
      載至貨車上，當時現場的人告訴伊這是台北縣政府核准之工程，並不知道廢棄
      物要載往何處傾倒等語。被告壬○○辯稱：伊約當天上午十時左右至工地現場
      ，因戊○○在前晚聯絡伊找四、五台車，後來就找甲○○與癸○○來，以前未
      在系爭工地現場做過。當天是依戊○○指示將建築廢棄物運至八里鄉○○○段
      ○道坑口小段一四七一地號土地上，戊○○表示是向岳父借的，要伊等載到那
      裡暫時擱置；又伊有依戊○○之指示，將砂石載到系爭工程之另一區域，因工
      地內土石鬆軟，未舖鐵板無法通行，故須沿著工地圍籬外面之柏油路通行至系
      爭工程之另一區域；查獲的那幾車是要載到工地之另一區域回填，不是要載到
      福海砂石場等語。被告癸○○辯稱：伊是案發當天下午三、四時到現場開始載
      運廢棄物，共載運五車建築廢棄物出去，是戊○○帶我們去八里鄉長坑村長坑
      口三八之三號前傾倒，伊說是其岳父的土地，指示我們將廢棄物暫時擱置該處
      ，因是戊○○岳父之土地，所以才敢載過去，並無載運砂石等語；被告甲○○
      則辯稱：伊是壬○○於案發當天晚上七時許以電話聯絡，要伊至上開工地載運
      砂石，並依壬○○指示載運東西，進去時裡面有二人在開挖土機，其中一人開
      挖土機在整地挖垃圾，另一部挖土機則在挖砂石到貨車上，伊說要載砂石，所
      以他們就載砂石至伊車上，等伊載好開到外面就見到警察攔檢壬○○開的大貨
      車，而伊也被攔下來。當時只是要將集水井工程所挖起之砂石運到另一工地區
      域而已，並非要將砂石運離聯外工程工地等語。經查：
    （一）被告己○○、丙○○有在上開工地駕駛挖土機，將現場建築廢棄物分別裝
          載至被告壬○○、癸○○所駕駛之車號為ＦＭ－二二三號、ＦＭ－二六八
          號營業大貨車上，被告壬○○共載三車建築廢棄物、被告癸○○則載五車
          建築廢棄物至辛○○所有之上開土地堆置等情，業經被告戊○○、己○○
          、丙○○、壬○○、癸○○分別供述在卷，堪予認定。然被告己○○、杜
          富敏均僅是在上開工地現場操作挖土機之司機，依被告戊○○之指示將現
          場之建築廢棄物裝載至貨車上，並不知建築廢棄物之棄置地點為何，關於
          此點，業經被告戊○○供明：被告丙○○、己○○只負責挖，沒有告訴他
          們砂石運至何處等語在卷；而依其等之工作內容亦無須知悉建築廢棄物之
          堆置地點，且前揭台北商港聯外工程本係合法，被告戊○○依約原應將現
          場廢棄物清理完畢並運離上開工地現場，故被告己○○、丙○○依被告張
          忠明之指示將現場建築廢棄物裝載於貨車時，尚難期待被告己○○、杜富
          敏知悉被告戊○○嗣後指示被告壬○○、癸○○將現場建築廢棄物運往其
          岳父辛○○所有之上開土地堆置，是被告己○○、丙○○所辯上情尚堪採
          信，其等既不知情，自難認有何違反廢棄物清理法之故意，或與被告張忠
          明間有何不法之犯意聯絡。又被告壬○○、癸○○雖曾載運數車之建築廢
          棄物至辛○○所有之上開土地堆置，惟被告戊○○已供稱：伊只認識褚國
          華與己○○，是帶壬○○到伊岳父之土地，當時有告訴壬○○說土地是向
          伊岳父借的，暫時將建築廢棄物堆置該處，並未告訴壬○○、癸○○合法
          之棄土場是在雲林等語在卷。查本件被告壬○○、癸○○均係查獲當天始
          受僱於被告戊○○在現場工作，且因被告戊○○表示已向其岳父辛○○借
          用上開土地，始聽從被告戊○○之指示將建築廢棄物暫時堆置於該地，被
          告壬○○、癸○○既不知上開工程之合法土資場係在雲林縣土庫鎮，而非
          辛○○所有之上開土地乙節，自不得以推測或擬制之方法，逕予認定被告
          壬○○、癸○○主觀上有何違反廢棄物清理法之故意，而與被告戊○○具
          有犯意聯絡，遽令其等共同負違反修正前廢棄物清理法第二十二條第二項
          第四款未經許可從事廢棄物清除、處理之罪責。
    （二）又起訴書雖認被告甲○○共同涉有上述違反修正前廢棄物清理法第二十二
          條第二項第四款未經許可從事廢棄物清除、處理之罪嫌。然查，被告毛和
          能自警訊以迄本院審理時均堅稱：並未載運建築廢棄物，僅有載運砂石等
          語無訛；而被告壬○○、癸○○亦供稱：甲○○未載運建築廢棄物至張忠
          明岳父之土地上等語在卷，兩者互核相符，是被告甲○○所辯其未載運建
          築廢棄物至辛○○之土地等語，尚堪採信，且經本院遍翻全案卷證，實查
          無任何證據足資證明被告甲○○曾載運建築廢棄物至辛○○所有之上開土
          地，另蒞庭之公訴人於論告時亦陳明被告甲○○應未涉及違反廢棄物清理
          法之犯行，苟無其他積極證據可佐，自不得逕以推測或擬制之方法，認定
          被告甲○○有何前揭違反廢棄物清理法之犯行。
    （三）公訴意旨雖認被告戊○○僱用被告己○○、壬○○、癸○○、甲○○等人
          ，由被告己○○負責以挖土機將集水孔沈澱池內之砂石，裝載至被告褚國
          華、甲○○、癸○○三人所分別駕駛ＦＭ－二二三號、三Ｋ－七０一號、
          ＦＭ－二六八號營業大貨車內，共同載運上開砂石至林口鄉瑞平村之福海
          砂石場販賣，因認被告戊○○、壬○○、癸○○、甲○○、己○○共同涉
          有竊盜之犯行，惟被告壬○○、癸○○、甲○○、己○○均已堅詞否認涉
          有上開竊盜之犯行，並分別以前揭情詞置辯。經查，被告戊○○所承包上
          開共同管道工程須有砂石回填，而住宅區因地形低窪，須用砂石填高整地
          ，故將污水人孔處所挖起之砂石運至此處回填，因上開工地於查獲當時地
          勢高低起伏不平，且無適當道路可供通行，始利用上開工地之聯外道路欲
          將砂石運至共同管道工程及住宅區整地工程之工地回填使用，並未載運至
          福海砂石場販賣等情，詳如前述；而關於被告忠明所涉竊盜部分，亦因不
          能證明被告戊○○犯罪，已經本院敘明爰不另為無罪之諭知。故倘無其他
          積極證據足資佐證，實難遽認被告己○○、壬○○、癸○○、甲○○有何
          盜賣砂石之竊盜犯行。
  四、綜上所述，公訴人所舉證據尚不足證明被告己○○、壬○○、癸○○、甲○○
      有何前述竊盜及違反廢棄物清理法之行為，亦無從證明被告丙○○涉有上開違
      反廢棄物清理法之犯行，自不得以推測或擬制方法，遽行認定被告己○○等人
      涉有上開犯行，此外，復查無其他積極證據足資證明被告己○○、壬○○、癸○○、甲○○、丙○○涉有起訴書所載之竊盜或違反廢棄物清理法等犯行，不
      能證明被告己○○、壬○○、癸○○、甲○○、丙○○犯罪，依照前開說明，
      均應為無罪判決之諭知。
據上論斷，應依刑事訴訟法第二百九十九條第一項前段，第三百零一條第一項、（民
國九十年十月廿四日修正後）廢棄物清理法第四十六條第一項第四款，刑法第十一條
前段、第二條第一項前段、第二百十條、第五十五條、第七十四條第一款，判決如主
文。
本案經檢察官簡靜玉到庭執行職務
中      華      民      國    九十一    年      四      月     十五     日
                                    臺灣士林地方法院刑事第二庭
                                        法  官  陳  章  榮
右正本證明與原本無異。
如不服本判決，應於判決送達後十日內，向本院提出上訴狀。
                                        書記官  嚴  慧  萍
中      華      民      國    九十一    年      四      月    二十五    日
附錄本案論罪科刑法條全文：
修正後廢棄物清理法第四十六條第一項第四款：
一、有左列情形之一者，處一年以上五年以下有期徒刑，得併科新台幣三百萬元以下
罰金。
四、未依規定領有廢棄物清除、處理許可證或核備文件，從事廢棄物貯存、清除、處
    理，或未依廢棄物清除、處理許可證或核備文件內容貯存、清除、處理廢棄物者
    。
刑法第二百十條：
偽造、變造私文書，足以生損害於公眾或他人者，處五年以下有期徒刑。
